【裁判字號】    98,交聲,445
【裁判日期】    980211
【裁判案由】    聲明異議
【裁判全文】
臺灣臺中地方法院交通事件裁定         98年度交聲字第445號
原處分機關  交通部公路總局臺中區監理所豐原監理站
受處分人    甲○
即異議人
上列受處分人因違反道路交通管理處罰條例案件，對於交通部公
路總局臺中區監理所豐原監理站民國97年10月8日所為之處分（
豐監稽違字第裁63-HC0000000號違反道路交通管理事件裁決書）
聲明異議，本院裁定如下：
    主  文
異議駁回。
    理  由
一、原處分機關意旨略以：受處分人即異議人甲○（下稱受處分
    人）駕駛OX-4636號自用一般小貨車，於民國（下同）95年
    12月8日下午4時55分許，在臺中縣外埔鄉○○路、四月路處
    ，因酒後駕車，經酒測達0.96mg/L」之違規，為臺中縣警察
    局大甲分局以中縣警交字第HC0000000號違反道路交通管理
    事件通知單舉發；其後緩起訴期滿，本站遂於97年10月8日
    日以裁決書逕行裁處罰鍰新臺幣（下同）49,500元，並施以
    道安講習，受處分人就裁處罰鍰部分不服，於98年2月2日始
    具狀聲明異議等語。
二、聲明異議意旨略以：受處分人因酒後駕車行為，業經檢察官
    為緩起訴處分，已向國庫支付60,000元，基於一罪不二罰，
    請求撤銷原處分有關49,500元之罰鍰，又因受處分人年事已
    高，申訴期間適逢妻子嚴重中風，呈植物人狀態，須每日至
    醫院看護，始逾期才提出申請，乃情非得已等語，聲明異議
    。
三、按受處分人不服道路交通管理處罰條例第8條主管機關所為
    之處罰，得於接到裁決書之翌日起20日內，向管轄地方法院
    聲明異議；依道路交通管理處罰條例第87條規定向管轄法院
    聲明異議之期間，自裁決送達之翌日起算，並得依法扣除在
    途期間及聲請回復原狀；交通法庭認聲明異議不合法律上之
    程式或其異議權已喪失者，應以裁定駁回之。道路交通管理
    處罰條例第87條第1項、道路交通案件處理辦法第12條、第
    18條前段分別定有明文。次按處理違反道路交通管理事件，
    有關文書送達之程序，依行政程序法之規定；又送達，於應
    受送達人之住居所、事務所或營業所為之；於應送達處所不
    獲會晤應受送達人時，得將文書付與有辨別事理能力之同居
    人、受僱人或應送達處所之接收郵件人員。應受送達人或其
    同居人、受僱人、接收郵件人員無正當理由拒絕收領文書時
    ，得將文書留置於應送達處所，以為送達；又送達不能依前
    2條規定為之者，得將文書寄存送達地之地方自治或警察機
    關，並作送達通知書2份，1份黏貼於應受送達人住居所、事
    務所、營業所或其就業處所門首，另1份交由鄰居轉交或置
    於該送達處所信箱或其他適當位置，以為送達。前項情形，
    由郵政機關為送達者，得將文書寄存於送達地之郵政機關。
    寄存機關自收受寄存文書之日起，應保存3個月，違反道路
    交通管理事件統一裁罰基準及處理細則第5條，行政程序法
    第72條第1項前段、第73條第1項、第3項、第74條分別定有
    明文。而我國現行法制就文書之送達係採「到達主義」，此
    為民事訴訟起訴、上訴及刑事訴訟之上訴計算時效及上訴期
    限所採行，並觀之道路交通案件處理辦法第13條前段規定：
    「聲明異議，應以司法狀紙，敘述異議之理由，提出於原處
    分機關為之」，堪認交通異議案件亦採「到達主義」，有關
    異議期間之計算應以聲明異議書狀到達有權處理機關 (含管
    轄法院及原處分機關)之日為準。又92年2月7日修正之民事
    訴訟法第138條第2項雖規定「寄存送達，自寄存之日起，經
    10日內發生效力。」，然行政程序法第74條就寄存送達已自
    行規定，該條文中並無10日生效之規定，亦未準用民事訴訟
    法，故民事訴訟法關於寄存送達之規定，於行政程序自難適
    用（最高行政法院95年度裁字第2663號裁定意旨參照）。準
    此，舉發違反道路交通管理事件通知單送達時若依行政程序
    法第74條規定寄存送達者，無論應受送達人實際上於何時受
    領文書，均以寄存之日期，視為收受送達之日期，而發生送
    達之效力，合先敘明。
四、經查，前開裁決書嗣以郵務掛號之方式送達至受處分人戶籍
    地址，有受處分人之個人基本資料查詢結果在卷可稽。復因
    未會晤受處分人本人，亦無受領文書之同居人、受僱人或應
    送達處所之接收郵件人員，於97年10月15日寄存於大甲郵局
    ，送達人員並製作送達通知書2份，1份黏貼於應受送達人門
    首，另1份置於受送達處所信箱或適當位置以為送達等情，
    有上開違反道路交通管理事件裁決書及送達證書各1份附卷
    可稽，揆諸上開規定，本件違反道路交通管理事件裁決書於
    97年10月15日已合法送達予受處分人，核無違誤。又本件受
    處分人之送達地為台中縣外埔鄉，與本院所在地即臺中市並
    非同一鄉、鎮○市○○○道路交通案件處理辦法第12條、法
    院訴訟當事人在途期間標準第4條、第2條第1項之規定，其
    在途期間為3日。是以，受處分人之聲明異議期間應自該裁
    決書送達之翌日即97年10 月16日起算20日，並加計在途期
    間3日，即至同年11月8日屆滿，受處分人遲至98年2月3日始
    具狀聲明異議，有其聲明異議狀1紙暨其上蓋用之交通部公
    路總局臺中區監理所豐原監理站總收文章存卷可按，顯已逾
    法定之異議期間，是本件受處分人因須至醫院看護中風之妻
    子，而逾期聲明異議，雖其情可憫，惟其聲明異議不合法律
    上之程式，且無從補正，於法自有未合，應予駁回。
五、復按法院受理有關交通案件，關於聲明異議之處理，準用刑
    事訴訟法之規定，道路交通管理處罰條例89條、道路交通事
    件處理辦法第4條第1項定有明文。故法院就起訴之案件，須
    先就程序法上為形式之審理，調查起訴之要件是否具備，再
    進為實體上之審理，若起訴欠缺訴訟要件，即應為程序上之
    判決，無庸審查其實體事項，而為實體判決之必要。查聲明
    異議之法定期間為自收受送達證書翌日起算20日，已如前述
    ；而該法定期間為法院實體判決所須之訴訟要件，故受處分
    人所為之聲明異議期間既已逾越法定期間，顯已欠缺訴訟所
    必須之要件，則依前開說明，本件聲明異議既欠缺訴訟要件
    ，本院即無庸就受處分人聲明原裁定機關所為處分適法與否
    為實體審查，而為實體判決。是受處分人雖辯以原處分顯與
    行政法第26條規定之立法意旨相違背，本件應適用一事不二
    罰之原則予以撤銷，然依前開說明，本院仍無從審查，受處
    分人應另循其他行政程序途徑救濟，併予說明。
六、據上論斷，應依道路交通管理處罰條例第87條第2項，道路
    交通案件處理辦法第18條前段，裁定如主文。
中    華    民    國    98    年    2     月    11    日
            臺灣臺中地方法院交通法庭
                          法  官  黃賢婷
以上正本證明與原本無異。
如不服本裁定，應於送達後5日內向本院提出抗告狀。（應附繕
本）
                          書記官  江美琪
中    華    民    國    98    年    2     月    11    日


司法院資訊處製作；財團法人民間司法改革基金會備份。
